【裁判字號】    88,訴,1135
【裁判日期】    890713
【裁判案由】    違反稅捐稽徵法等
【裁判全文】
臺灣臺南地方法院刑事判決                        八十八年度訴字第一一三五號
    公  訴  人  臺灣臺南地方法院檢察署檢察官
    被      告  乙○○
右列被告因違反稅捐稽徵法等案件，經檢察官提起公訴（八十八年度偵字第一○六○
號），本院判決如左：
    主  文
乙○○共同意圖為自己不法之所有，以詐術使人將第三人之物交付，處有期徒刑肆月
。
    事  實
一、乙○○於民國八十二年三、四月間以台一消防器材有限公司（以下簡稱台一公司
    ）之名義承攬位於嘉義縣梅山鎮○○路二十八之一號處之嘉義縣梅山國民小學「
    八十一年度設置消防栓設備工程」之規劃、設計、監造，明知亞士消防股份有限
    公司（以下簡稱亞士公司）新營分公司並未實際承攬上開工程之監造等，竟意圖
    為自己不法之所有，及行使使公務員登載不實之公文書之犯意，並與甲○○基於
    共同犯意之聯絡，為順利取得上開工程之設計監造費，乃由亞士公司新營公公司
    負責人甲○○（業經本院以八十八年度易字第一六○一號判決在案）虛偽開立以
    該分公司為名義人、日期為八十二年五月份、買受人為梅山國民小學、面額為新
    臺幣（下同）四萬九千七百零七元之統一發票一紙交予乙○○，甲○○並以該公
    司之名義於八十二年四月二十七日發函，文中載明「助理人員疏忽，延蓋非本公
    司之印章」之不實內容，而變更受委託公司為亞士公司，並補訂委託契約書，致
    使梅山國民小學承辦該消防栓設備工程業務之公務員將此不實事項登載於職務上
    所掌之公文書上，足以生損害於公務機關對於發包工程管理之正確性，乙○○並
    進而持以行使施以詐術，致使梅山國民小學承辦上揭請款業務之承辦人員陷於錯
    誤，而將本應由台一公司領取之前開該筆監造費交與乙○○收受。
二、案經臺灣嘉義地方法院檢察署檢察官簽請臺灣高等法院臺南分院檢察署移轉臺灣
    臺南地方法院檢察署偵查起訴。
    理  由
一、訊據被告乙○○矢口否認有為右揭犯行，辯稱：伊曾將房子租給結拜大哥王惠三
    ，王惠三開公司，伊幫其看帳目，甲○○是將該紙發票拿來給王惠三所開公司內
    小姐，並不是交給伊，該筆監造費是王惠三領回來交給伊入帳的，伊完全不知該
    工程的事云云。經查右揭事實業據同案被告甲○○於偵訊時供述：亞士公司並未
    實際去設計監造，亦未收到監造費等語綦詳，及於本院八十八年度易字第一六○
    一號案件審理時供稱：被告以前是一個老師，她說有工作要給伊做，所以伊才開
    立發票，但亞士公司並未取得該工程，伊也沒有做到被告所講的工作等語甚明，
    並經證人即台一公司負責人丙○○於本院審理時到庭結證稱：當時是被告要伊幫
    她設計消防工程，包括本件之設計案已超過二十件以上，但因被告都說工程款尚
    未下來，故都未給付設計費，而這些設計案一開始均是被告跟伊聯絡，本案梅山
    國民小學之消防栓設備工程設計圖是伊繪製的，繪製完成後由公司小姐交給被告
    ，之後大概隔了一年多，被告來要求伊開發票，但因伊並未領到錢乃加以拒絕。
    而亞士公司這部分的事伊都不知情，變更設計公司的事也是事後開庭時才知。就
    這行來說，會變更設計公司都是工程出了問題，但據伊所知，現場施工方式還是
    依照伊的設計圖為之，如果不是發票的問題，又何必變更設計等語綦詳，而同案
    被告甲○○並因本案而經本院判處有期徒刑三月確定，亦經本院調閱本院八十八
    年度易字第一六○一號卷宗核閱屬實，則同案被告甲○○既和被告素無怨隙，且
    其所為上開供述亦將置其受刑事追訴之處境，衡情其自無架詞構陷之理。至被告
    雖稱證人因於八十三年間幫助廠商成立消防工會，致丙○○不高興而曾前往興師
    問罪，是以有所怨隙等語，然其並未提出具體證據資料供本院調查以實其說，自
    難僅以此即謂證人丙○○所為上開證言不可採。此外復有梅山國民小學八十一年
    度設置消防栓設備工程監理費請款單上所附之亞士公司面額四萬九千七百零七元
    之發票一紙附卷足參，被告既明知亞士公司並未實際承攬上開梅山國民小學之工
    程之監造，竟與甲○○共同謀意，由甲○○虛偽開立前揭發票而向梅山國民小學
    申領監造費，自難謂其等無使公務員登載不實，進而持上開登載不實之文書以行
    使而詐領原應給付與第三人即台一公司之設計監造費至明。是以被告上開所辯，
    無異事後卸責之詞，不足採信，本件事證明確，被告犯行洵堪認定。
三、核被告乙○○所為係犯刑法第二百十六條、第二百十四條之行使明知為不實之事
    項，而使公務員登載於職務上所掌之公文書罪。又被告意圖為自己不法之所有，
    而以詐術使嘉義縣梅山國民小學交付原應給付與台一公司之設計監造費，所犯係
    另犯刑法第三百三十九條第一項之罪。其使公務員登載不實之前行為，業為行使
    之後行為所吸收，應僅論以行使罪責。又被告與甲○○就上開犯行間，有犯意聯
    絡及行為分擔，應論以共同正犯。又被告所犯上開二罪間，具有方法結果之牽連
    關係，為牽連犯，應從一重之詐欺取罪處斷。又詐欺取財罪部分雖未據公訴人起
    訴，然該部分事實與公訴人起訴之犯罪事實既具有牽連犯之裁判上一罪關係，應
    為起訴效力所及，本院自應併予審就。又公訴意旨雖認被告上開所為尚違反稅捐
    稽徵法第四十一條之逃漏稅捐罪等語，然此已為被告堅決否認在卷，且被告係經
    營文具行，並非成立消防器材公司，是以其非納稅義務人，而同案被告甲○○既
    已虛偽簽發以亞士公司為名義人之發票，衡情即代表該公司有此筆收入，其事後
    未加以陳報，應僅屬消極未報稅之行為，尚非該當上開稅捐稽徵法第四十一條所
    規範之需以詐術或不正方法為之之積極行為，自難認被告有與甲○○共同為逃漏
    稅捐之犯行，此外復查無其他積極證據足資認定被告有違反稅捐稽徵法第四十一
    條之犯行，原應為被告此部分無罪之諭知，惟公訴意旨認此部分與前開有罪部分
    有牽連犯之裁判上一罪關係，爰不另為無罪之諭知，附此敘明。爰審酌被告犯罪
    之動機、目的、手段、所造成危害、所詐取金額及犯罪後仍飾詞辯解等一切情狀
    ，量處如主文所示之刑，以資懲儆。
據上論斷，應依刑事訴訟法第二百九十九條第一項前段，刑法第二十八條、第二百十
六條、第二百十四條、第三百三十九條第一項、第五十五條後段，罰金罰鍰提高標準
條例第一條前段，判決如主文。
中      華      民      國      八十九      年      七    月    十三    日
                              臺灣臺南地方法院刑事第四庭
                                      法  官  楊惠芬
右正本證明與原本無異。
如不服本判決，應於送達後十日內向本院提出上訴狀。
                                      書記官  陳俊元
中      華      民      國      八十九      年      七    月    十五    日
附錄本案論罪科刑法條全文：
刑法第二百十四條：
明知為不實之事項，而使公務員登載於職務上所掌之公文書，足以生損害於公眾或他
人者，處三年以下有期徒刑、拘役或五百元以下罰金。
刑法第二百十六條：
行使第二百十條至第二百十五條之文書者，依偽造、變造文書或登載不實事項或使登
載不實事項之規定處斷。
刑法第三百三十九條第一項：
意圖為自己或第三人不法之所有，以詐術使人將本人或第三人之物交付者，處五年以
下有期徒刑、拘役或科或併科一千元以下罰金。


司法院資訊處製作；財團法人民間司法改革基金會備份。
